【裁判字號】    95,上訴,1358
【裁判日期】    950628
【裁判案由】    毒品危害防制條例
【裁判全文】
臺灣高等法院刑事判決                95年度上訴字第1358號
上  訴  人
即  被  告  甲○○
                      樓
                    （另案於臺灣桃園女子監獄執行中）
上列上訴人因毒品危害防制條例案件，不服臺灣板橋地方法院94
年度訴字第2378號，中華民國95年2月27日第一審判決（起訴案
號：臺灣板橋地方法院檢察署94年度毒偵字第5669號），提起上
訴，本院判決如下：
    主  文
原判決撤銷。
甲○○施用第一級毒品，累犯，處有期徒刑壹年。
    事  實
一、甲○○前曾犯贓物、違反毒品危害防制條例（多次）等案件
    ，其中於民國（下同）89年間，因施用毒品案件，經送觀察
    、勒戒結果，認有繼續施用毒品傾向，自89年10月4日起令
    入臺灣桃園女子戒治所施以強制戒治，同時，該案並經臺灣
    板橋地方法院檢察署檢察官向原審法院聲請簡易判決處刑，
    由原審法院判處有期徒刑5月確定，迨90年6月1日，因執行
    該5月徒刑，遂停止戒治釋放出所，旋進入臺灣桃園女子監
    獄執行徒刑，迄90年8月6日，改易科罰金執行完畢出監，於
    同年9月19日，其強制戒治亦執行完畢，詎仍不知悛悔，於
    5年內，復基於施用第一級毒品海洛因之犯意，於93年12月
    19日凌晨3時許向前回溯96小時內之某時點（應排除自警方
    查獲時起迄採尿時止之期間），在不詳地點施用第一級毒品
    海洛因1次。嗣於93年12月19日凌晨1時30分許，在桃園縣新
    屋鄉○○○路○段11號，遭警方因他案通緝而逮捕，經採集
    其尿液檢體送驗後，查悉上情。
二、案經桃園縣政府警察局楊梅分局報告臺灣桃園地方法院檢察
    署檢察官，呈請臺灣高等法院檢察署檢察長令轉臺灣苗栗地
    方法院檢察署檢察官偵查後，再呈請臺灣高等法院檢察署檢
    察長令轉臺灣板橋地方法院檢察署檢察官偵查起訴。
    理  由
一、訊據上訴人即被告甲○○否認有故意施用第一級毒品海洛因
    之犯行，並辯稱：可能係伊同居男友有吸食一級毒品之習慣
    ，可能是不小心抽到他的煙，伊係在不知情的情況下，不小
    心吸到第一級毒品云云，於原審亦辯稱：伊僅施用第二級毒
    品安非他命，並無施用海洛因之情形云云，選任辯護人於原
    審併辯稱：本件有可能係被告男友施用海洛因之殘渣沾黏至
    被告所使用之安非他命吸食器所致，亦有可能係被告吸食之
    其男友施用海洛因時所產生之「二手煙」所致云云。
二、經查：
    (一)被告為警查獲後，於93年12月19日凌晨3時許所採集尿液
      檢體，經送請臺灣尖端生技醫療股份有限公司遞以酵素免
      疫分析法及氣相層析質譜儀分析法，實施初步檢驗及確認
      鑑驗結果，均呈嗎啡陽性反應，有該公司開具濫用藥物檢
      驗報告書在卷可稽，足見被告於上開採集尿液前96小時內
      之某時點，確有施用第一級毒品海洛因之行為。
    (二)被告暨其原審時選任辯護人雖為如上揭之辯解，然被告先
      前僅施用第二級毒品，與其於本案中是否有施用第一級毒
      品海洛因之間，有何必然之關連性，次查被告經警查獲採
      集之尿液，經原審送法務部調查局以螢光偏免疫法及氣相
      層析質譜儀鑑驗結果，仍呈現嗎啡陽性反應，有該局95年
      1月4日調科壹字第09462104040號檢驗通知書1紙在卷足稽
      ，且尿液檢體中濫用藥物或其代謝物之濃度高於或等於（
      cut off)濃度者，應認定為陽性，該局複驗鴉片類毒品檢
      驗嗎啡之閾值定在100ng/ml，本件被告尿液檢體經檢驗結
      果，嗎啡濃度為1003ng/ml、可待因濃度為143ng/ml，因
      其中檢驗出嗎啡濃度「遠大於」該局所定之嗎啡閾值，且
      其嗎啡濃度又「遠大於」可待因濃度，故判定為嗎啡陽性
      反應等節，亦據該局併覆於上開檢驗通知書內，再一般實
      務上常用之尿液安非他命或嗎啡篩檢方式，固包括酵素免
      疫分析法、薄層色層分析法、放射免疫分析法等檢驗結果
      ，在文獻報告中，確實有因藥品或食物交叉反應，可在尿
      液測試中產生偽陽性之安非他命或嗎啡反應，某些成藥中
      之成份因與安非他命亦有類似作用，可產生與安非他命之
      交叉反應，使尿液測試呈現偽陽性，但利用精密之儀器分
      析，將可排除偽陽性之可能，因此篩檢結果必須作進一步
      確認，在目前最常採用之確認方法為氣相層析質譜儀法，
      此乃因在良好操作條件下，以氣相層析質譜儀作用及其代
      謝產物之定性及定量分析，幾乎不會有偽陽性反應產生之
      可能等節，復有行政院國軍退除役官兵輔導委員會臺北榮
      民總醫院83年4月7日（83）北總內字第03059號函影本1份
      在卷可參，本件被告之尿液檢體，經先後二次由不同鑑定
      機關分別以最精密且可排除偽陽性可能之氣相層析質譜儀
      分析法實施鑑定，其結果既均呈嗎啡陽性反應，自難認其
      間有何偽陽性或誤判之情形，亦難認被告所辯二手煙存在
      之可能。況被告於原審先稱可能海洛因殘渣沾黏安非他命
      吸食器，又或稱吸到二手煙，於本院審理中又改稱”可能
      是因不小心抽到他的煙”云云，前後已屬不一，況被告於
      本院又稱”我真的是不小心的，和是回想起來猜測的”云
      云，則其所辯自不足採。且被告於本院審理時明確供稱渠
      男友都是用香煙吸食方式施用海洛因，而被告亦供明”我
      有時會幫他點香煙拿給他，有時候也有可能他吸了一口之
      後放著，我也會拿起來抽”等語，被告既明知其同居男友
      以吸食香煙之方式施用海洛因，則被告為其男友點煙，或
      趁其男友放著香煙時渠拿起抽吸，焉有不小心之理？顯見
      其係明知該香煙含有海洛因，仍為施用，所辯吸到二手煙
      或不小心吸到云云，純屬卸責飾詞，殊無可採。
    (三)被告先前如事實欄所載，因施用毒品案件，經送觀察、勒
      戒結果，認有繼續施用毒品傾向，自89年10月4日起，令
      入桃園女子戒治處所施以強制戒治，迨90年6月1日因執行
      徒刑而停止戒治釋放出所，旋進入臺灣桃園女子監獄執行
      徒刑，迄90年8月6日，改易科罰金執行完畢出監，同年9
      月19日，其強制戒治亦執行完畢，復於5年內，在上揭事
      實欄所載時、地施用第一級毒品海洛因等節，有本院被告
      前案紀錄表1份在卷足憑，堪認被告確係前經觀察、勒戒
      暨強制戒治執行完畢釋放後，5年內再犯本案施用第一級
      毒品海洛因行為，核與毒品危害防制條例第23條第2項之
      規定相符，被告犯行洵足認定。
三、核被告所為係犯毒品危害防制條例第10條第1項之施用第一
    級毒品罪，其因施用毒品而持有第一級毒品海洛因之低度行
    為，應為施用之高度行為所吸收不另論以持有毒品罪。又被
    告於89年間曾因施用毒品案件，經原審法院判處有期徒刑5
    月確定，甫於90年8月6日執行完畢，有本院被告前案紀錄表
    1份在卷足憑，其於前案有期徒刑執行完畢後5年內，再犯本
    件有期徒刑以上之罪，為累犯，依法加重其刑。
四、原審以被告罪證明確，依法論科原非無見，但查被告於89年
    1月曾因施用毒品案件，經送觀察勒戒結果認有繼續施用毒
    品傾向而令入戒治處所施以強制戒治於90年9月19日，強制
    戒治執行完畢釋放出所後5年內即再犯本件之罪，原判決事
    實欄漏未就在5年內再本件之罪予以記載，自有疏漏，被告
    上訴否認犯罪固無足取，但原判決既有可議即屬無可維持，
    應由本院將原判決撤銷改判，爰審酌被告素行、智識程度、
    生活環境及犯罪動機、目的、施用之情形、危害之程度及犯
    罪後之態度等一切情狀，量處有期徒刑壹年，資為薄懲。
據上論斷，應依刑事訴訟法第369條第1項前段、第364條、第299
條第1項，毒品危害防制條例第10條第1項，刑法第11條前段、第
47條，判決如主文。
本案經檢察官劉靜婉到庭執行職務。
中    華    民    國    95    年    6     月    28    日
                  刑事第七庭    審判長法  官 陳 正 雄
                                      法  官 許 錦 印
                                      法  官 蔡 光 治
以上正本證明與原本無異。
如不服本判決，應於收受送達後十日內向本院提出上訴書狀，其
未敘述上訴之理由者並得於提起上訴後十日內向本院補提理由書
（均須按他造當事人之人數附繕本）。
                                      書記官 陳 韋 杉
中    華    民    國    95    年    6     月    30    日


司法院資訊處製作；財團法人民間司法改革基金會備份。
